# 被动稀释丧失控制权，长投由成本法改为权益法

提问人：song2003921 时间：2017-12-26 23:21:25
陈老师@chenyiwei，请教： 被动稀释丧失控制权，长投由成本法改为权益法，是否需要追溯调整。借用瑞华研究2010-2016 （问题3-1-44（全资子公司引入外部股东导致母公司持股比例下降时的处理）），稍微改变一下： 假设于 2012 年 5 月 31日，B 公司全部净资产的账面价值为 1500 万元（其中实收资本 1000 万元，未分配利润 500 万元），评估值为 2000 万元；A 公司对B公司的初始投资成本为 1000 万元。 2013 年 6 月 1 日， 外部投资者C公司对B 公司出资 3000 万元，占增资扩股后B 公司 60 ％的股权，A公司保留 40 ％的股权。增资扩股后B 公司的账面净资产为 4500 万元，其中实收资本 2500 万元，资本公积 1500 万元，未分配利润 500万元。则在A公司的个别报表层面的处理如下： 1 、按照新的持股比例确认本投资方应享有的原子公司因增资扩股而增加净资产的份额，与应结转持股比例下降部分所对应的长期股权投资原账面价值之间的差额计入当期损益=3000 40%-1000 （100%-40%）/100%=600 借：长期股权投资-权益法-成本 1600 贷：长期股权投资-成本法-成本 1000 投资收益 600 2 、按照新的持股比例视同自取得投资时即采用权益法核算进行调整=500*40%=200，这一步调当期投资收益，还是调期初未分配利润？即， 2.1 借：长期股权投资-损益调整 200 贷：投资收益 200 or 2.2 借：长期股权投资-损益调整200 贷：期初未分配利润 200

回答人：chenyiwei
此问题在准则及其指南中无明确规定，我个人倾向于需追溯调整原母公司个别报表的前期比较数据。所以应当是贷记期初未分配利润（当然，从本年年初至丧失控制权之日的剩余股权对应的权益法收益还是计入投资收益，只是对应于以前年度的部分计入年初未分配利润）。

提问人：liuxizhongpeter 时间：2017-12-27 08:46:48
再有，在 13 年度合并报表是否也需要调整一下， 12 年B公司纳入合并范围， 13 年B公司已经不再纳入合并范围，这样会导致合并报表13 年期初未分配利润减少 500 万元， 13 年合并报表 借：投资收益 500 贷：年初未分配利润 500 ，或者 借：投资收益 300 贷：年初未分配利润 300

回答人：chenyiwei
合并报表无需调整，仍延续以前年度的合并结果。